臺灣高等法院臺中分院刑事判決
111年度侵上訴字第33號
上  訴  人  
即  被  告  許文俊
選任辯護人  洪明立律師
上列上訴人因妨害性自主罪案件，不服臺灣臺中地方法院110年
度侵訴字第13號中華民國110年12月23日第一審判決（起訴案號
：臺灣臺中地方檢察署108年度偵字第26587號），提起上訴，本
院判決如下：
    主    文
上訴駁回。
    犯罪事實
一、乙○○於民國107年間在臺中市○○區○○路000巷0號擺設神壇，
    從事祭改、問事、改運、補財庫等工作，甲B000-甲108288
    甲（69年3月生，真實姓名年籍詳卷，下稱甲 ）經友人介紹
    而認識乙○○。乙○○於107年8月間，向甲 表示其陰氣很重，
    必須找個陽男排陰，並稱自己為陽男，而屢屢要求甲 前往
    汽車旅館排陰，惟為甲 所拒。嗣經甲 將上情告知其友人甲
    B000-甲108288B（真實姓名年籍詳卷，下稱乙 ），並詢問
    如何處理，乙 乃同意以其住處作為乙○○為甲 排陰之處所。
    其後，乙○○於107年10月間某日，帶同助理李○○前往乙 住處
    時，明知甲 因聽信其所稱陰氣重等科學上無法印證之神怪
    說詞，而處於徬徨無助之心理狀態，竟基於強制猥褻之犯意
    ，先假意為甲 進行排陰儀式，再要求甲 將衣服脫掉只剩內
    褲躺在房間床上，乙○○遂即出手觸按甲 之身體，其間更按
    壓撫摸甲 大腿內側、胸部等女性敏感部位，藉以滿足自己
    之性慾。甲 則因誤信乙○○所為係在排陰改運，雖感到驚嚇
    而不知所措，卻不敢出聲制止或有所抗拒。乙○○即以上開違
    反甲 意願之方式，而對甲 強制猥褻得逞（乙○○另對甲女涉
    犯強制性交罪嫌部分，經原審諭知無罪，未據檢察官上訴，
    業已確定，非本院上訴審之審理範圍）。
二、案經甲 訴由臺灣臺中地方檢察署檢察官偵查起訴。
    理    由
壹、程序事項：
一、按性侵害犯罪防治法所稱性侵害犯罪，係指觸犯刑法第221
    條至第227條、第228條、第229條、第332條第2項第2款、第
    334條第2款、第348條第2項第1款及其特別法之罪；又行政
    機關、司法機關及軍法機關所製作必須公示之文書，不得揭
    露被害人之姓名、出生年月日、住居所及其他足資識別被害
    人身分之資訊，性侵害犯罪防治法第2條第1項、第12條第2
    項分別定有明文。本案上訴人即被告乙○○（下稱被告）經檢
    察官以刑法第224條強制猥褻罪嫌提起公訴，屬性侵害犯罪
    防治法所稱之性侵害犯罪，是本判決關於告訴人甲 之姓名
    、年籍、住址等足資識別性侵害犯罪被害人身分之資料，依
    上開規定不得揭露，並以甲 之代號相稱。另證人乙 則為告
    訴人甲 之友人，如於判決書中載述該名證人之真實姓名，
    亦足以間接推知告訴人甲 之確切身分，本院故而未將上開
    證人之完整姓名及其他個人資料予以揭露。合先敘明。
二、又按被告以外之人於審判外之陳述，雖不符刑事訴訟法第15
    9條之1至第159條之4之規定，然經當事人於審判程序同意作
    為證據，法院審酌該言詞陳述作成時之情況，認為適當者，
    亦得為證據；當事人、代理人或辯護人於法院調查證據時，
    知有刑事訴訟法第159條第1項不得為證據之情形，而未於言
    詞辯論終結前聲明異議者，視為有前項之同意，刑事訴訟法
    第159條之5定有明文。而刑事訴訟法第159條之5立法意旨，
    在於確認當事人對於傳聞證據有處分權，得放棄反對詰問權
    ，同意或擬制同意傳聞證據可作為證據，屬於證據傳聞性之
    解除行為，如法院認為適當，不論該傳聞證據是否具備刑事
    訴訟法第159條之1至第159條之4所定情形，均容許作為證據
    ，不以未具備刑事訴訟法第159條之1至第159條之4所定情形
    為前提。此揆諸「若當事人於審判程序表明同意該等傳聞證
    據可作為證據，基於證據資料愈豐富，愈有助於真實發見之
    理念，此時，法院自可承認該傳聞證據之證據能力」立法意
    旨，係採擴大適用之立場。蓋不論是否第159條之1至第159
    條之4所定情形，抑當事人之同意，均係傳聞之例外，俱得
    為證據，僅因我國尚非採澈底之當事人進行主義，故而附加
    「適當性」之限制而已，可知其適用並不以「不符前四條之
    規定」為要件。惟如符合第159條之1第1項規定之要件而已
    得為證據者，不宜贅依第159條之5之規定認定有證據能力(
    最高法院104年度第3次刑事庭會議決議參照）。本案下列所
    引用被告以外之人於審判外陳述，並無符合刑事訴訟法第15
    9條之1第1項規定之情形，且公訴人、被告、辯護人於本院
    依法調查上開證據之過程中，均已明瞭其內容而足以判斷有
    無刑事訴訟法第159條第1項不得為證據之情事，惟並未於言
    詞辯論終結前聲明異議，且被告、辯護人更於本院準備程序
    時就證據能力部分表示同意（詳參本院卷第67至70頁）。本
    院審酌上開陳述作成時之情況，並無違法取證之瑕疵，認以
    之作為證據為適當，揆諸上開規定，應具有證據能力。
三、復按刑事訴訟法第159條至第159條之5有關傳聞法則之規定
    ，乃對於被告以外之人於審判外之言詞或書面陳述所為之規
    範；至非供述證據之物證，或以科學、機械之方式，對於當
    時狀況所為忠實且正確之記錄，性質上並非供述證據，應無
    傳聞法則規定之適用，如該非供述證據非出於違法取得，並
    已依法踐行調查程序，即不能謂其無證據能力。本案下引之
    非供述證據，均與本案待證事實具有關聯性，公訴人、被告
    、辯護人皆不爭執其證據能力，且無證據證明有何偽造、變
    造或公務員違法取得之情事，復經本院依法踐行調查證據程
    序，自得作為證據，而有證據能力。
貳、實體認定之依據：　　　
一、訊據被告雖坦承曾於107年10月間前往乙 住處，並為告訴人
    甲 按壓穴道，惟矢口否認有何強制猥褻犯行。茲略述被告
    與選任辯護人之答辯意旨如下：
（一）被告於本院辯稱：我本來就是做神壇的工作，而告訴人甲
       之前有去找別人整理頸椎，但沒有效果，她知道我曾經
      幫人處理過按壓穴道的服務，所以之前就有來找我，但我
      一直沒有答應她，後來告訴人甲 拜託乙 跟我商量，才會
      由乙 找我過去她家，而非我主動去找告訴人甲 ；案發當
      天我是有處理告訴人甲 頸部、腰部和腹部受傷不適的問
      題，我曾跟告訴人甲 說處理過程會觸摸到她的身體，現
      場也有其他人在旁邊，而不是只有我與告訴人甲 兩人獨
      處，在按壓穴道過程中，告訴人甲 也是笑笑的，我跟告
      訴人甲 說這個症狀不是什麼陰煞，應該是脊椎下面幾節
      靠近龍骨的地方跑掉了，已經不是我能力所能為，我有勸
      她要去照X光，而告訴人甲 事後還有過來宮廟，不知為何
      會在相隔一、兩年後才這樣指控我等語。
（二）選任辯護人則提出辯護意旨略以：告訴人甲 與證人乙 關
      係良好，倘告訴人甲 果真遭受性侵害，證人乙 理當出面
      指控被告，然證人乙 於偵查及審理中均證稱當天未感受
      到異狀，亦未有任何紛爭，甚至在告訴人甲 提告後，證
      人乙 亦為一致之證述，顯見告訴人甲 從未與證人乙 提
      到強制猥褻犯行；而證人李○○於案發當天始終在場，亦均
      未見任何異狀。且告訴人甲 於事後仍主動傳訊息給被告
      ，而非避之唯恐不及，顯與遭受性侵害之常情不符，足見
      被告未對告訴人甲 為強制猥褻犯行。本案僅有告訴人甲 
      之片面證述，請諭知被告無罪等語。　　　　
二、惟查：
（一）被告於107年間在臺中市○○區○○路000巷0號擺設神壇，並
      從事祭改、問事、改運、補財庫等工作，並於107年10月
      某日前往乙 住處，而告訴人甲 在乙 住處淋浴後躺在房
      間床上，被告有碰觸告訴人甲 身體等情，業據被告於偵
      訊、原審及本院供承至明（詳參偵字卷第122頁，原審卷
      第47頁，本院卷第65至66頁），核與證人即告訴人甲 於
      偵訊及原審時就該等情節所述相符（詳如後述），此部分
      之事實堪以認定，先予敘明。
（二）依證人即告訴人甲 於108年12月6日偵訊時證稱：被告說
      我陰氣很重，要排陰，排陰的方式是要泡澡，然後另外找
      一個陽男，不能戴套要內射，被告說他就是陽男，我就說
      我想想，之後有一次等信徒走得差不多的時候，他又重複
      之前的話，叫我找陽男泡澡，還說泡澡到汽車旅館就好，
      但我覺得怪怪的就都沒有答應，我去不到3個月，被告就
      跟我說要找陽男的事情；被告有說是否怕他會對我怎麼樣
      ，我就笑笑的，他就說會幫我安排另一種排陰的方式，後
      來他就帶另一個師姐，約在我好朋友的家，有先泡澡，我
      全身只穿一條內褲躺在床上，他用手握著檀香，做一些手
      勢，從頭摸到腳，被告幫我排陰時有摸我胸部跟全身，有
      整個人趴在我身上，這種感覺非常不好等語（詳參偵字卷
      第68至70頁）；證人即告訴人甲 又於109年10月5日偵訊
      時證稱：被告是在107年8月間在三豐路，開天眼說我身體
      很陰，要排陰，同年8至10月被告就開始約我去汽車旅館
      泡澡，但我不願意，我就把這件事跟乙 說，乙 說不然去
      她家，用她女兒的房間，排陰毒就這一次。在乙 家排陰
      毒，被告剛開始叫我把衣服脫掉只剩內褲，用浴巾包著身
      體躺在床上，被告就從頭開始邊按邊往下，後來按到身體
      就把浴巾掀開，從頭摸到腳，也有摸我的胸部、大腿內側
      ，但沒有摸陰道，手指也沒有插入等語（詳參偵字卷第13
      6頁）；證人即告訴人甲 再於原審審理時證述：我當時因
      為生意不是很好，經由好朋友介紹說被告可以幫人改運、
      轉運，才認識被告，被告之前曾經趁沒人時，低聲單獨邀
      約我到汽車旅館排陰毒，當時他跟我說排陰毒最好找正男
      、陽男，要內射，不戴套，還說我的狀況比較嚴重，一定
      要找陽男才能處理，我覺得一男一女去汽車旅館真的很奇
      怪，所以非常恐懼沒有答應；被告可能因為邀約不成，就
      退而求其次，說可以換別的方式排陰毒，為了降低我的防
      備，他說要邀請我到介紹我認識被告的好朋友家裡去排陰
      毒，我當時認為去乙 家應該不至於發生什麼事情；當天
      排陰毒的過程中他先要求我泡澡，之後全身脫到只剩下內
      褲圍上浴巾，他會準備一些類似檀香的東西，被告先把雙
      手用檀香熱一下，之後用手把我從頭摸到腳，是有點像按
      摩方式從頭按壓，從頭按到腳，包括胸部、四肢、肚子、
      大腿都有按壓，甚至整個人壓在我身上，被告的手也壓在
      我胸部上面，雖然被告當下衣著是完整的，但是我感覺很
      不舒服，我又不知道該怎麼拒絕，我沒有推開被告，我就
      是很害怕，把手放旁邊，被告跟我說排完陰毒，運會比較
      好，我想要運好一點，就忍著讓這件事結束，因為我第一
      次遇到，事後我有問師姐李○○有沒有遇過這樣排陰毒的動
      作，她跟我說她也是第一次看到，當時李○○全程在場，乙
       有進來看一下就出去等語（詳參原審卷第150至165頁）
      。前後對照證人即告訴人甲 歷次所述，就其如何遭受被
      告強制猥褻之經過，業已交代詳盡，互核一致，並無明顯
      矛盾齟齬之瑕疵可指。且觀諸證人即告訴人甲 上開所述
      各情，僅係指稱被告假借排除體內陰氣為由，恣意按壓撫
      摸其身體、大腿內側、胸部，而非漫指被告有以手指或其
      他身體部位碰觸、插入其陰道等更加聳動之被害情節，難
      認證人即告訴人甲 關於前揭事實經過之描述，有何誇大
      渲染或故入人罪之可言。
（三）而依證人乙 於109年11月20日偵訊時證稱：被告有說告訴
      人甲 有陰氣，還對告訴人甲 說「妳的陰氣比較重，未來
      找對象，可以找一個陽男，對妳的身體有幫助」等語（詳
      參偵字卷第155至156頁），足認證人即告訴人甲 前揭所
      稱被告曾表示要以陽男排陰為由，向其提出邀約至汽車旅
      館乙節，尚非全然無憑。而被告於本院亦自承：我是有跟
      告訴人甲 說她的身體比較「陰」，可能會造成筋比較不
      順等語（詳參本院卷第66頁），可知被告向告訴人甲 提
      及身體較「陰」，與告訴人甲 所指「排陰」，或證人乙 
      所稱「陰氣較重」等情，確屬雷同，已難謂告訴人甲 所
      為不利於被告之指訴皆屬虛構。再觀諸證人乙 於警詢時
      所述，確有提及案發當天被告與告訴人甲 是到其家中排
      陰，乙 就將其女兒房間借給被告、告訴人甲 、李○○等人
      使用等語（詳參偵字卷第98頁）；而證人李○○於警詢時亦
      表示：當天告訴人甲 只有穿1條內褲蓋薄棉被，由被告按
      壓告訴人甲 穴道，按壓結束告訴人甲 有覺得比較舒服，
      「排陰毒」過程就結束等語（詳參偵字卷第84頁），已可
      推知被告應係以排除體內陰氣為由，而與告訴人甲 相約
      於案發當日至乙 住處無訛。且被告於本院審理時更一再
      表示：我在案發當天有壓告訴人甲 腰部的脊椎及大腿內
      側中段，還跟她說這應該是骨頭跑掉或神經的問題，不是
      陰煞等語（詳參本院卷第99頁）；倘被告當時對於告訴人
      甲 進行之肢體碰觸，僅係在於「按壓穴道」而與排除告
      訴人甲 體內陰氣毫無關涉，被告豈須刻意向告訴人甲 解
      釋是否為陰煞所致？是以被告所辯：我並未向告訴人甲 
      說過要排陰，也沒有跟告訴人甲 說她身上的陰氣、陰煞
      比較重等語，應屬事後卸責之詞，不足採信。
（四）再者，被告平日既以從事祭改、問事、改運、補財庫等神
      壇事務為業，與舒活筋骨、按摩肌肉之身體復健工作迥然
      有別，自無逾越本業範疇及男女分際，而擅為女性信眾按
      摩身體或觸壓穴道之理；且被告縱使基於自己篤信之宗教
      信仰而為人沖煞改運，所強調者亦係神靈儀式之進行與展
      現，未必須以其身體四肢直接與信眾肌膚有所接觸。被告
      於本院辯稱：我當日是為告訴人甲 進行頸部、腰部、腹
      部之「穴道紓壓」，所以在過程中才會用手摸告訴人甲 
      之脊椎骨頭及穴道經絡，包括告訴人甲 的頸部、後腦、
      腰部、龍骨、大腿內側中段等身體部位等語（詳參本院卷
      第65至66、98至99頁）；然而被告既非復健師或中醫師，
      對於身體穴位及肌理並不具備特殊知識與專業技能，根本
      毋庸越俎代庖為告訴人甲 進行其所謂之「穴道紓壓」。
      此觀被告於本院審理時自承：我記得有壓告訴人甲 大腿
      內側部位的某處穴道，壓下去告訴人甲 說會痛，我就說
      那應該是脊椎壓到神經，但我不記得那個穴道的名稱，反
      正就是接近大腿的中間等語（詳參本院卷第99頁），顯見
      被告不僅無法清楚指明其所按壓大腿內側之穴道名稱，更
      妄自斷言告訴人甲 之痛感來自神經壓迫所致，此與從事
      經絡調理或復健治療人員之專業水準相去甚遠，益足為證
      。而依證人乙 於偵訊時證稱：平常我讓被告調氣時，是
      用小香爐從前面燻下來，再從背部燻下來，如果腳不好，
      會拍一下等語（詳參偵字卷第155頁）；被告於本院審理
      時亦供稱：如果客戶認為自己有沖煞，我會先用法器在他
      身體附近做一些動作，檢查他身體有沒有陰氣，有時候會
      用拇指按壓穴道來檢查經絡，但客戶都是穿著衣服等語（
      詳參本院卷第100頁）。由此觀之，即令被告從事沖煞改
      運之神壇工作，至多僅需使用小香爐或法器在身體周遭來
      回煙燻擺弄，或以手指按壓特定部位檢查身體有無陰氣，
      根本不須要求告訴人甲 將身上所著衣物盡皆褪去、只留
      下內褲遮蔽私密部位。被告上開對於告訴人甲 所為各項
      舉措，均不同於一般消災解厄之神靈儀式，亦與專業人員
      進行之經絡調理或復健治療迥然有異，如非被告假借排除
      體內陰氣為由，使告訴人甲 擔憂其未來運勢及身體安危
      ，乃同意在乙 住處任由被告進行其所稱之排陰儀式，否
      則告訴人甲 當不致無視於異性之尷尬羞赧而寬衣解帶，
      並讓被告碰觸其身體多處部位。　　　
（五）另依證人李○○於109年2月28日警詢時證稱：據我所見，被
      告主要按壓告訴人甲 頭部、肚臍附近、腳踝位置，至於
      告訴人甲 所稱撫摸胸部及臀部，那是在壓穴道等語（詳
      參偵字卷第84頁），似指被告於案發當天按壓告訴人甲 
      之身體範圍，除頭部、肚臍、腳踝以外，還及於胸部、臀
      部等女性敏感部位，僅係被告之該等行為被證人李○○解讀
      為按壓穴道而已；參諸證人李○○於原審審理時證稱：被告
      當天確實有按壓、推揉告訴人甲 身體穴道，我確實看到
      被告的手有在告訴人甲 胸部及臀部附近按壓，是在按壓
      那邊的穴道等語（詳參原審卷第185至186頁），其理益明
      。從而，被告於本院審理時辯稱：我有按壓告訴人甲 頸
      部、脊椎、大腿內側中段等處，但沒有按壓或撫摸告訴人
      甲 胸部等情，已與證人李○○之說法有所未合，恐係避重
      就輕之詞，自非可取。又根據被告於本院審理期間所為辯
      解，或謂告訴人甲 先前找過別人整理「頸椎」但無效果
      （詳參本院卷第66頁），或稱當時是乙 叫我幫告訴人甲 
      處理她「腰」的問題，請我幫告訴人甲 檢查等語（詳參
      本院卷第101頁），上情果若屬實，亦與被告伸手碰觸並
      按壓告訴人甲 之胸部或大腿內側等部位並無直接關聯，
      被告又何能再以自己係為告訴人甲 檢查身體或進行穴道
      紓壓等藉口，冀圖合理化其恣意撫摸告訴人甲 上開身體
      敏感部位之行為？準此以言，被告上開所為顯非基於檢查
      、舒緩告訴人甲 身心狀況等良善目的，其經由按壓、撫
      摸告訴人甲 胸部、大腿內側等女性敏感部位，無非在於
      滿足自己性慾，至堪認定。
（六）至於被告在本院辯稱：本案是乙 拜託我過去她家，說告
      訴人甲 有困難且求助無門，希望我能夠幫忙，如果不是
      乙 拜託，我不會同意做這樣的事情，而且在我到場時，
      告訴人甲 已經泡完澡在房間等我等語（詳參本院卷第98
      至101頁）；然而對照觀察證人乙 於警詢、偵訊及原審之
      證詞，均未提及案發當日係由乙 極力拜託被告前來其住
      處為告訴人甲 處理頸部、腰部等身體不適症狀，且告訴
      人甲 當時係先沐浴完畢並等候被告前來。其中證人乙 於
      偵訊時雖證稱：因為告訴人甲 身體不好、事業不順，所
      以我才介紹被告給告訴人甲 認識，請他為告訴人甲 調氣
      等語，然此部分僅係說明乙 為何將告訴人甲 介紹給被告
      之緣由，並非表示案發當日是由乙 主動提議並再三請託
      ；此觀證人乙 於該次偵訊時隨即證稱：「是甲B000-甲10
      8288甲和乙○○要來我家的」、「他們就說要來我家調身體
      」等語（詳參偵字卷第155至156頁），益徵乙 顯非以積
      極態度勸說被告前來其住處，僅係消極容任被告在該處為
      告訴人甲 進行排陰儀式。則被告所稱本案係由乙 出面拜
      託乙節，尚嫌無據，已難採信。而無論是依證人乙 於偵
      訊時所稱之「調氣」，抑或被告於本院所述沖煞儀式，均
      不須要求信徒必須先將所著衣服脫下而赤裸上身，已如前
      述；則告訴人甲 如非當場接獲被告要求進行洗澡、脫衣
      ，豈須主動預先為之？退步言之，被告在其所稱「穴道紓
      壓」、「調理經絡」或排陰沖煞等儀式進行時，倘若信徒
      不須將全身衣物脫光，被告僅隔著衣物按壓或持用香爐來
      回煙燻即可，則被告亦應要求告訴人甲 將事先脫下之衣
      物再次穿上，方能避免招致誤會，自不得徒憑告訴人甲 
      早已脫衣等候一事，希冀法院以此而為有利於被告之認定
      。　　　
（七）另證人李○○雖於109年3月13日偵訊時改稱：當天告訴人甲
       有穿內褲蓋被子，被告是按頭、頸部、腹部穴道，還有
      腳，從頭到腳順著按下來，但並沒有按告訴人甲 的胸部
      和下體等語（詳參偵字卷第113至114頁）；其又於原審審
      理時證述：我認識被告10幾年了，我們都叫被告老師，是
      有事會去請教老師，去問算命的事情，後來我沒有事情時
      會過去被告廟裡幫忙，我現在有空也還是會在被告那裡幫
      忙；本案當時一群人都在那裡，我認為他們亂講，因為我
      就在現場，我覺得怎麼莫名其妙有這件事情發生，我跟乙
       本來就認識，乙 說那天告訴人甲 他們會過去，我們很
      多人陸續都去乙 家，我跟乙 是在房間裡，其他人都是在
      外面的客廳，門都沒鎖，當時告訴人甲 是躺在房間床上
      ，有蓋薄被，我印象中有穿內衣、內褲，是告訴人甲 自
      己身體不舒服，請老師幫忙處理，我看到被告對甲 的頭
      、肩頸，腹部是隔著被子直接按壓，腳的部分也是按穴道
      順下去。我不知道什麼是排陰毒，我跟我的家人有讓被告
      治療過，但不是都用按壓，是沒有身體接觸的，我沒有讓
      被告做過跟告訴人甲 一樣的療程，之前也沒有看過，當
      天是第一次看到。告訴人甲 在被告按壓結束後，並沒有
      表示被告的按壓有問題，她沒有提到覺得不舒服，被告沒
      有跟我提過有排陰毒或陽男的事情等語（詳參原審卷第16
      7至184頁），均與其先前於警詢提及排陰毒一事，及於警
      詢、原審審理時所述被告有碰觸告訴人甲 胸部等情，皆
      有差異，已有可議。且證人李○○與被告相識已逾10年，長
      期從旁協助被告處理神壇事務，其等情誼應屬深厚，證人
      李○○非無出言迴護被告之強烈動機，自不能僅憑其翻異前
      詞而貿然改稱被告並非排陰毒或未曾碰觸胸部等片面說法
      ，即可遽認屬實。況李○○跟隨被告多年，理當見識被告經
      營神壇之各項神靈儀式，卻不諱言未曾看過被告以同一方
      式為他人進行療程，足徵被告於案發當日對於告訴人甲 
      所為確實異乎尋常，已令李○○留下特殊印象，僅未敢當場
      向被告提出質疑而已。從而可知，被告在乙 住處對於告
      訴人甲 所為前述強制猥褻犯行，縱使任由李○○全程在場
      卻毫無忌憚，當係憑恃李○○長期在旁協助神壇事務，與己
      關係密切，應不致出聲制止或有所質疑，故而膽敢為之，
      非可僅因李○○亦同在現場乙節，推論被告必然不致對告訴
      人甲 從事上開性侵害犯行。則選任辯護人所稱：證人李○
      ○於案發當天始終在場，亦均未見任何異狀，足認被告並
      無對於告訴人甲 為強制猥褻犯行等語，即非允洽，並不
      可採。
（八）按刑法妨害性自主罪章之強制性交或強制猥褻罪，係為保
      護性自主權法益而設，相關之性行為必須絕對「尊重他方
      之意願」，除出於所列舉強暴、脅迫、恐嚇、催眠術之手
      段外，尚包含其他方式，祇要違背他人之意願，罪即成立
      。而所稱「違反其意願之方法」，並不以使被害人達於不
      能抗拒之程度為必要，祇須所施用之方法違反被害人之意
      願，足以壓抑被害人之性自主決定權者即屬之。行為人縱
      未施強暴、脅迫、恐嚇、催眠術，但只要行為人製造一個
      使被害人處於無助而難以反抗、不敢反抗或難以逃脫之狀
      態，或利用體型、力氣或環境之優勢，在客觀上達到妨害
      被害人之意思自由之效果，使其陷於難以或不易抗拒之情
      境即屬該當，至於被害人於遭受侵害之當下縱未有掙扎、
      呼救之舉動，甚或有部分配合行為人之動作，然倘係出於
      擔憂、害怕、困窘、無助，或為求自保之心理狀態所致，
      亦不得以此逕推論被害人之性自主決定權未受壓抑。而行
      為人是否認識其使用之方式違反被害人之意願，則需綜合
      被告與被害人之關係、被害人之言語、舉止、態度、現場
      環境、被害人承受風險及其求助可能等一切情狀予以綜合
      判斷（最高法院109年度台上字第5558號刑事判決參照）
      。被告原以從事祭改、問事、改運等神壇工作為業，明知
      告訴人甲 係因身體及事業諸多不順而前來求助，顯見告
      訴人甲 正是處於徬徨猶疑之時，亟待被告為其協助排解
      ，然被告卻藉機向告訴人甲 表示其陰氣較重，必須排陰
      始能改善身體及事業困境，致告訴人甲 只能應允而任由
      被告為其進行排陰儀式，並消極忍受被告撫摸其大腿內側
      、胸部等私密部位，告訴人甲 在過程中雖已感到有異且
      身體不適，但因礙於被告排陰改運之神怪說法，以致未敢
      質疑聲張，此觀證人即告訴人甲 於原審證稱：我當時感
      到非常不舒服，也很害怕，手放在旁邊，但是被告跟我說
      排完陰毒後運會比較好，我想要運好一點，所以就忍著讓
      這件事結束等語（詳參原審卷第163至164頁），益臻明確
      。則被告上開所為，業已製造一個使告訴人甲 處於無助
      而難以反抗之狀態，其並因而按壓撫摸告訴人甲 之胸部
      、大腿內側等敏感部位，藉以滿足一己之性慾，且足以引
      起一般人羞恥或厭惡感，參諸前揭說明，當屬刑法所規範
      之強制猥褻犯行。而告訴人甲 於遭受被告性侵害之當下
      ，既係顧慮被告所言排陰改運之超自然力量，以致不敢聲
      張而一再隱忍；則在上述排陰儀式結束後，告訴人甲 對
      於被告所稱排除陰氣、運勢轉好等特殊神靈力量仍存有主
      觀上之期待，亦即告訴人甲 猶在等候被告口中所構築之
      轉運時刻出現。是以告訴人甲 縱使於案發後未將被告前
      揭性侵害犯行告知友人乙 ，或與被告立即斷絕往來，而
      仍持續與被告互通訊息，甚或主動聯繫被告，衡情應屬前
      揭期待心理之具體展現，不能因此即認證人即告訴人甲 
      前揭指訴均為虛構。再依被告於本院所提出之LINE通訊軟
      體對話截圖所示，僅呈現被告先於107年12月25日傳送影
      音或圖片檔案給告訴人甲 ，而告訴人甲 則於同年月27、
      31日各以影音或圖片檔案回覆被告，其後直至108年3月8
      日，告訴人甲 則與被告進行語音通話2分多鐘（詳參本院
      卷第13至17頁），足見其等聯繫頻率尚非活絡，對話內容
      亦屬貧乏，此與毫無芥蒂之友儕互動模式相去甚遠。從而
      ，選任辯護人以乙 並未表示異狀，亦未為告訴人甲 挺身
      而出指控被告，及告訴人甲 於案發後仍有傳送訊息給被
      告等情為辯，被告亦以告訴人甲 時隔甚久始提出告訴為
      由，主張告訴人甲 指控不實，均係未能顧及蒙受宗教神
      怪力量影響而遭性侵之犯罪被害人特殊心境，難認允妥，
      亦非足取。
三、綜上所述，被告及選任辯護人前揭所辯各節，均有未洽，不
    足採信。本案事證已臻明確，被告前揭強制猥褻犯行堪以認
    定，應予依法論科。　　　
參、論罪科刑：
一、按刑法第221條第1項或第224條規定所稱「其他違反其意願
    之方法」，並不以類似同條項所列舉之強暴、脅迫、恐嚇或
    催眠術等方法為必要，祇要行為人主觀上具備侵害被害人性
    自主之行使、維護，以足使被害人性自主決定意願受妨害之
    任何手段，均屬之。而人之智能本有差異，於遭逢感情、健
    康、事業等挫折，而處於徬徨無助之際，其意思決定之自主
    能力顯屬薄弱而易受影響，若又以科學上無法即為印證之手
    段為誘使（例如法力、神怪、宗教或迷信等），由該行為之
    外觀，依通常智識能力判斷其方法、目的，欠缺社會相當性
    ，且係趁人急迫無助之心理狀態，以能解決其困境而壓制人
    之理性思考空間，使之作成通常一般人所不為而損己之性交
    或猥褻決定，此行為即屬一種違反意願之方法（最高法院10
    2年度台上字第3692號、106年度台上字第456號刑事判決同
    此意旨）。查被告乙○○向告訴人甲 表示其陰氣較重，必須
    排陰始能改善身體及事業困境，致告訴人甲 受限於此等宗
    教神怪力量下，乃應允被告為其進行排陰儀式，被告以此方
    式製造一個使告訴人甲 處於無助而難以反抗之狀態，其並
    因得以按壓撫摸告訴人甲 之胸部、大腿內側等敏感部位，
    藉以滿足一己之性慾，即屬上述之違反意願方法。是核被告
    所為，係犯刑法第224條之強制猥褻罪。
二、又被告於前後相續之密接時間內，在同一地點，先後按壓撫
    摸告訴人甲 之大腿內側及胸部等身體敏感部位，其數次強
    制猥褻行為，均侵害同一被害女子之相同法益，各行為之獨
    立性極為薄弱，依一般社會健全觀念，在時間差距上，難以
    強行分開，在刑法評價上，以視為數個舉動之接續施行，合
    為包括之一行為予以評價，較為合理，應論以包括一罪之接
    續犯。
肆、維持原判決之理由：
一、原審審理結果，認為被告涉犯強制猥褻罪之事證明確，適用
    刑法第224條之規定，並以行為人之責任為基礎，審酌被告
    前雖無與本案相類罪質犯罪之不良素行紀錄，惟其擺設神壇
    主事負責，本可從事安定人心之工作，竟不知潔身自愛，端
    正自身行為，為逞一己之慾，竟利用告訴人甲 期待藉由宗
    教信仰方式以求改運、轉運，任由被告假藉宗教排陰毒之過
    程中，對告訴人甲 為強制猥褻得逞，造成告訴人甲 身心受
    有驚嚇害怕之危害，被告迄今仍否認犯罪且尚未取得告訴人
    甲 諒解，未見真心悔悟，兼衡被告於原審自陳之教育智識
    程度及家庭生活經濟狀況等一切情狀，量處有期徒刑1年2月
    。經核原審業已詳予說明認定被告犯罪所憑證據及論述理由
    ，所為認事用法均無違誤，量刑亦屬妥適。
二、被告上訴意旨略以：告訴人甲 提出告訴距離其所稱案發時
    間已一年有餘，且以證人身分訊問後方陳稱受被告強制猥褻
    ，動機令人起疑；況案發後告訴人甲 多次主動透過LINE與
    被告聯繫，對話內容與一般朋友無異。而證人李○○於偵訊時
    證稱，其於當日被告按壓告訴人甲 時在場，依其所見被告
    按壓位置主要在頭部、肚臍及腳踝位置，且按到告訴人甲 
    會疼痛之部位，被告就會以手按壓推開或揉開，按壓結束後
    被告即走出房間客廳聊天。又證人乙 於警詢時陳稱對於告
    訴人甲 所供稱之情節並未目擊，於偵查中復稱告訴人甲 於
    案發當天沒有特別狀況，離開時大家都好好的，沒有什麼紛
    爭。顯見告訴人甲 當下無任何呼喊求救之舉，其後又持續
    與被告聯繫，均與一般遭性侵害或強制猥褻被害人之後續反
    應迥異。本案除告訴人甲 之指述外，別無其他證據可資證
    明，原審徒憑告訴人甲 證述即認定被告有強制猥褻犯行，
    實有違誤，應撤銷原判決而為被告無罪之諭知等語。
三、惟查：性侵害犯罪之被害人在案發當時如何回應處理，本屬
    因人而異，反應不一而足，考量被害人與加害人間之關係如
    何、當時之情境（例如：被害人所面對之加害人體型、權力
    或對情境掌控優勢等）、被害人之個性、被害人對於被性侵
    害之感受及被他人知悉性侵害情事後之處境如何，均足以影
    響被害人當下之行為反應，並無固定模式或規則可資遵循。
    則被告徒以告訴人甲 於案發當下並未呼喊求救，其後相隔
    甚久始於作證時控訴遭被告強制猥褻得逞等情，率謂告訴人
    甲 之行為反應有別於一般遭受性侵犯罪之被害人，已非允
    洽，自有可議。尤其告訴人甲 係因身體及事業諸多不順而
    前來求助於被告，顯見其當時正處徬徨猶疑之時，以致對於
    被告所稱排陰改運之超自然力量深信不疑，縱使發覺被告排
    陰儀式有異而感到不適害怕，仍因為求身體健康、運勢順遂
    ，只能不敢聲張而一再隱忍，已如前述；是以告訴人甲 未
    將受害經過及時告知好友乙 ，或與被告仍然有所聯繫，均
    屬宗教騙色案件之犯罪被害人典型反應，尚難率認有何悖於
    事理之可言。此外，就被告其餘否認犯罪之辯解如何不足為
    採，均經本院逐一指駁如前，茲不贅述。被告仍執前詞指摘
    原審認事用法有所違誤，並據以提起本件上訴，為無理由，
    其上訴應予駁回。
據上論結，應依刑事訴訟法第368條，判決如主文。
本案經檢察官劉文賓提起公訴，檢察官丙○○到庭執行職務。
中　　華　　民　　國　　111 　年　　5 　　月　　17　　日
          刑事第十二庭    審判長法　官  張  國  忠 
　　　　　                      法　官  陳      葳
　　　　　　　      　　　　　  法　官  高  文  崇
以上正本證明與原本無異。
如不服本判決應於收受送達後20日內向本院提出上訴書狀，其未
敘述上訴之理由者，並應於提起上訴後20日內向本院補提理由書
（均須按他造當事人之人數附繕本）「切勿逕送上級法院」。因
疫情而遲誤不變期間，得向法院聲請回復原狀。  

　　　　　　　　　　       　　 書記官  施  耀  婷

中　　華　　民　　國　　111 　年　　5 　　月　　17　　日